臺灣高等法院刑事裁定
110年度毒抗字第187號
抗  告  人
即  被  告  歐彥昇




上列抗告人即被告因違反毒品危害防制條例案件，不服臺灣新北
地方法院109年度毒聲字第763號，中華民國109年12月7日裁定（
聲請案號：臺灣新北地方檢察署109年度聲觀字第737號、109年
度毒偵字第4466號），提起抗告，本院裁定如下：
    主  文
抗告駁回。
    理  由
一、原裁定意旨略以：
（一）本件抗告人即被告甲○○（下稱抗告人）於民國109年6月23
      日10時25分許，在新北市政府警察局三重分局偵查隊經警
      採得之尿液檢體，經檢送台灣檢驗科技股份有限公司以酵
      素免疫分析法（ＥＩＡ）初驗及以氣相層析質譜儀（ＧＣ／ＭＳ）
      複驗檢驗結果，發現確呈安非他命類（安非他命、甲基安
      非他命）及大麻陽性反應，有該公司於109年7月3日出具
      之濫用藥物檢驗報告、新北市政府警察局受採集尿液檢體
      人姓名及檢體編號對照表各1紙附卷可稽。按甲基安非他
      命經口服投與後約百分之70於24小時內自尿中排出，約百
      分之90於96小時內自尿中排出，由於甲基安非他命成分之
      檢出與其投與方式、投與量、個人體質、採尿時間與檢測
      儀器之精密度等諸多因素有關，因此僅憑尿液中呈安非他
      命陽性反應，並無法確實推算吸食時間距採集時間之長短
      ，惟依上述資料推斷，最長可能不會超過4日，經行政院
      衛生署藥物食品檢驗局（現改制為行政院衛生福利部食品
      藥物管理署）81年2月8日(81)藥檢一字第001156號函示明
      確。另依據The Forensic Pharmacol ogy of Drugs of A
      buse一書記述，人體吸食16至36毫克或靜脈注射5毫克之
      低或中劑量大麻，其尿液以氣相層析質譜法檢測大麻代謝
      物─甲酸-四氫大麻酚（THCCOOH），持續可檢出之時限可
      達12天，亦有行政院衛生署管制藥品管理局（現改制為行
      政院衛生福利部食品藥物管理署）97年12月15日管檢字第
      0970012493號函釋可資參照。因此尿液中呈大麻代謝物陽
      性反應，雖無法精確推算施用時間距採集尿液時間之長短
      ，惟依上述資料推斷，最長可能不會超過12日。本案抗告
      人上開所採尿液送驗結果既有安非他命類及大麻之陽性反
      應，復該結果係採用氣相層析質譜儀進行確認，已足排除
      抗告人因服用藥物導致呈毒品偽陽性反應之可能，顯見抗
      告人於109年6月23日10時25分許為警採尿前之96小時及12
      日內某時點，確曾有施用第二級毒品甲基安非他命及大麻
      之事實。是抗告人施用第二級毒品甲基安非他命及大麻之
      犯行，均堪以認定。
（二）又抗告人前因施用毒品案件，經原審法院以105年度毒聲
      字第1022號裁定送觀察、勒戒後，認無繼續施用毒品之傾
      向，於106年3月15日釋放出所，並經臺灣新北地方檢察署
      檢察官以106年度毒偵緝字第144號為不起訴處分確定，亦
      有本院被告前案紀錄表存卷可參。準此，本案抗告人施用
      第二級毒品行為之時間為109年6月22日、109年6月23日10
      時25分許為警採尿回溯96小時內之某時，距其前最近一次
      犯該罪，經依觀察、勒戒執行完畢釋放後，已逾3年，自
      應依修正後之現行毒品危害防制條例第20條第3項，再予
      適用觀察、勒戒之機會。從而，檢察官聲請原審裁定令抗
      告人入勒戒處所觀察、勒戒即屬有據，爰依毒品危害防制
      條例第20條第1項、第3項、觀察勒戒處分執行條例第3條
      第1項，裁定抗告人應送勒戒處所觀察、勒戒等語。
二、抗告意旨略以：抗告人本案行為業已受刑事判決有期徒刑，
    應不能再為觀察、勒戒裁定，否則有違一事不二罰。又抗告
    人於本案行為後，毒品危害防制條例始修法，基於有利原則
    ，應適用修正前之毒品危害防制條例較為適當，請撤銷原裁
    定等語。
三、查抗告人行為後，毒品危害防制條例第20條、第23條業經修
    正，並增訂第35-1條條文，經總統於109年1月15日公布、同
    年7月15日施行。毒品危害防制條例第20條第3項、第23條第
    2項分別修正為「依前項規定為觀察、勒戒或強制戒治執行
    完畢釋放後，『3年後』再犯第10條之罪者，適用前2項之規定
    」、「觀察、勒戒或強制戒治執行完畢釋放後，『3年內』再
    犯第10條之罪者，檢察官或少年法院（地方法院少年法庭）
    應依法追訴或裁定交付審理」。另增訂同條例第35條之1第1
    款、第2款規定「偵查中之案件，由檢察官依修正後規定處
    理」、「審判中之案件，由法院或少年法院（地方法院少年
    法庭）依修正後規定處理；依修正後規定應為不起訴處分或
    不付審理之裁定者，法院或少年法院（地方法院少年法庭）
    應為免刑之判決或不付審理之裁定」，亦即就上開修正之條
    文施行前犯毒品危害防制條例第10條之罪之案件，於修正施
    行後，應依上揭修正後規定處理。又109 年1 月15日修正公
    布、同年7 月15日施行之毒品危害防制條例第20條第3 項規
    定，犯第10條之罪於觀察、勒戒或強制戒治執行完畢釋放後
    ，3 年後再犯第10條之罪者，適用本條前2 項之規定。上開
    所謂「3 年後再犯」，只要本次再犯（不論修正施行前、後
    ）距最近1 次觀察、勒戒或強制戒治執行完畢釋放，已逾3 
    年者，即該當之，不因其間有無犯第10條之罪經起訴、判刑
    或執行而受影響（最高法院109年度台上大字第3826號裁定
    意旨參照）。　　
四、經查：
（一）抗告人基於施用第二級毒品之犯意，於109年6月22日2時
      許，在新北市○○區○○路00號沃克商旅8樓816號房內，以將
      大麻捲菸燃燒吸食煙霧之方式，施用第二級毒品大麻1次
      ；另於109年6月23日10時25分許為警採尿回溯96小時內之
      某時，在不詳地點，以不詳方式，施用第二級毒品甲基安
      非他命1次之事實，業據抗告人於檢察官訊問時就其於上
      開時、地，以前揭方式，施用第二級毒品大麻一情坦白承
      認（見毒偵卷第116頁反面），而抗告人為警查獲後，於1
      09年6月23日10時25分許經警所採集之尿液送檢驗結果，
      確呈安非他命類及大麻類陽性反應，亦有台灣檢驗科技股
      份有限公司於109年7月3日出具之濫用藥物檢驗報告、新
      北市政府警察局受採集尿液檢體人姓名及檢體編號對照表
      各1紙附卷可稽（見毒偵卷第119頁、第77頁），此外，復
      有原審法院109年聲搜字第1040號搜索票、新北市政府警
      察局三重分局搜索扣押筆錄、扣押物品目錄表在卷足憑(
      見毒偵卷第25至28頁），及第二級毒品安非他命3包等物
      扣案為證，而抗告人於檢察官訊問時並就扣案之第二級毒
      品安非他命3包為其所有一節供承在卷（見毒偵卷第116頁
      反面），足認抗告人上開任意性自白核與事實相符，可以
      採取，是抗告人上揭施用第二級毒品之犯行，堪以認定。
      又抗告人前因施用毒品案件，經原審法院以105年度毒聲
      字第1022號裁定送觀察、勒戒後，認無繼續施用毒品之傾
      向，於106年3月15日出所而執行完畢，並經臺灣新北地方
      檢察署檢察官以106年度毒偵緝字第144號為不起訴處分確
      定，此後即未曾再受觀察、勒戒或強制戒治之執行等情，
      有本院被告前案紀錄表在卷可考，抗告人於前述觀察、勒
      戒執行完畢釋放3年後之109年6月22日2時許、109年6月23
      日10時25分許為警採尿回溯96小時內之某時，再犯本件施
      用第二級毒品罪，原裁定令抗告人入勒戒處所觀察、勒戒
      ，並無違法或不當。
（二）抗告意旨固指稱：本案行為業已受刑事判決有期徒刑，應
      不能再為觀察、勒戒裁定，又抗告人於本案行為後，毒品
      危害防制條例始修法，基於有利原則，應適用修正前之毒
      品危害防制條例較為適當等語。惟抗告人並未就其所稱本
      案行為業經判處罪刑在案一節，提出相關證明以佐其說，
      而觀諸抗告人之本院被告前案紀錄表，亦未見有抗告意旨
      所指一事二罰之情形。且據前述，就上開修正之毒品危害
      防制條例條文施行前犯毒品危害防制條例第10條之罪之案
      件，於修正施行後，應依上揭修正後規定處理，自無庸為
      新舊法比較。職是，抗告意旨前揭所指各節，核非有憑，
      尚無從據此認定原裁定有所違誤。
五、綜上所述，抗告人既有本件施用第二級毒品之行為，自有予
    以矯治並預防其將來繼續施用之必要性，原審依檢察官聲請
    ，裁定將抗告人送勒戒處所觀察、勒戒，經核並無違誤。抗
    告人猶執前詞提起本件抗告，指摘原裁定不當，為無理由，
    應予駁回。
據上論斷，應依刑事訴訟法第412條，裁定如主文。
中　　華　　民　　國　　110 　年　　2 　　月　　23　　日
                  刑事第十九庭審判長法　官  曾淑華
                                    法　官  陳文貴
                                    法　官  王美玲
以上正本證明與原本無異。
不得再抗告。
                                    書記官  李逸翔
中　　華　　民　　國　　110 　年　　2 　　月　　23　　日